【裁判字號】    98,財管,52
【裁判日期】    980612
【裁判案由】    選任遺產管理人
【裁判全文】
臺灣高雄地方法院民事裁定              98年度財管字第52號
聲  請  人  乙○○
上聲請人聲請對被繼承人甲○○選任遺產管理人事件，本院裁定
如下：
    主  文
選任蘇志成律師為被繼承人甲○○（男，民國○○○年○月○○
日生，身分證統一編號：Ｚ000000000號）之遺產管理
人。
程序費用新臺幣壹仟元由被繼承人甲○○之遺產負擔。
    理  由
一、按「繼承開始時，繼承人之有無不明者，由親屬會議於1 個
    月內選定遺產管理人，並將繼承開始及選定遺產管理人之事
    由，向法院報明。」、「無親屬會議或親屬會議未於前條所
    定期限內選定遺產管理人者，利害關係人或檢察官，得聲請
    法院選任遺產管理人，並由法院依前項規定為公示催告。」
    、又「先順序繼承人均拋棄其繼承權時，由次順序之繼承人
    繼承，其次順序之繼承人有無不明或第四順序之繼承人均拋
    棄其繼承權者，準用關於無人承認繼承之規定。」，民法第
    1177條、第1178條第2 項、第1176條第6 項分別定有明文。
二、本件聲請意旨略以：緣聲請人與被繼承人間存有借貸關係，
    因被繼承人已於74年12月5 日死亡，其全體繼承人均已向法
    院聲明拋棄繼承，聲請人並向法院聲請選任被繼承人之遺產
    管理人，經本院95年度家抗字第7 號民事裁定選任黃祖裕律
    師為被繼承人之遺產管理人。嗣黃祖裕律師訴請聲請人塗銷
    抵押權，經本院96年度訴字第185 號民事判決聲請人敗訴。
    是聲請人向法院聲請拍賣抵押物，經執行結果聲請人債權僅
    受償新臺幣（下同）3,296,391 元，尚有11,923,472元未獲
    清償，惟查，上開執行案件中，第一順位抵押權人合作金庫
    銀行對被繼承人甲○○並無債權存在，本院執行處已將合作
    金庫銀行應受償之本金最高限額80萬元依法提存。聲請人原
    擬請被繼承人甲○○之遺產管理人黃祖裕律師向合作金庫銀
    行請求返還80萬元，或由聲請人代位訴請合作金庫銀行返還
    80萬元予遺產管理人後，再由遺產管理人給付聲請人80萬元
    ，詎被繼承人甲○○之遺產管理人黃祖裕律師不幸於98年3
    月1 日辭世，黃祖裕律師生前未向本院請求解任對被繼承人
    甲○○擔任遺產管理人職務，故現被繼承人甲○○之遺產尚
    無遺產管理人為其管理，是此，聲請人為利害關係人狀請本
    院選任被繼承人甲○○之遺產管理人等語。
三、經查：
  (一)聲請人主張之前揭事實，業據其提出本院95年度家抗字第7
    號民事裁定暨確定證明書、本院96年度訴字第185 號民事判
    決暨確定證明書、本院民事執行處97年3 月6 日雄院高94執
    文字第21554 號函及隨函所附之分配表暨分配結果彙總表、
    本院97年度存字第4462號提存書、黃祖裕律師之除戶戶籍謄
    本等件各1 份為證，堪信為真實。
  (二)聲請人既對被繼承人有債權存在，為其債權人，自應屬利害
    關係人無訛。又被繼承人之繼承人均已依法拋棄繼承，復查
    無其他合法繼承人存在，揆諸前揭規定，自應準用關於無人
    承認繼承之規定，參以其親屬會議並未於被繼承人甲○○之
    前遺產管理人黃祖裕律師死亡發生之日起1 個月內另為其選
    定遺產管理人並呈報本院，是聲請人以利害關係人之地位，
    向本院聲請選任遺產管理人，自屬有據。
  (三)本院審酌：被繼承人甲○○前揭現存繼承人既均已依法拋棄
    繼承，可知顯已不願再與被繼承人之遺產有何糾葛，本無義
    務就其遺產再為管理；又被繼承人之前遺產管理人黃祖裕律
    師已於98年3 月1 日亡故，現被繼承人之遺產無人管理；而
    擔任遺產管理人，主要係彙整被繼承人之財產，踐行被繼承
    人債權、債務之確認，並作適法合理之分配，且於有繼承人
    承認繼承時或遺產分配後，尚有剩餘時，將遺產移交繼承人
    或國庫，此須熟悉相關法律程序進行遺產處分，經本院自高
    雄律師公會願意擔任法院遺產管理人名單中徵詢後，蘇志成
    律師願意以其專業知識管理及處理被繼承人後續之遺產問題
    ，有電話紀錄1 紙附卷可稽，爰選任蘇志成律師為本件遺產
    管理人。
四、依非訟事件法第157 條、第24條第1 項，裁定如主文。
中    華    民    國    98    年     6    月    12    日
                  家事法庭  司法事務官  任士慧
以上正本係照原本作成。
如對本裁定抗告，須於裁定送達後10日之不變期間內，向本院提
出抗告狀，並繳納抗告費新臺幣1,000 元。
中    華    民    國    98    年    6     月    12    日
                            書  記  官  蔡金臻


司法院資訊處製作；財團法人民間司法改革基金會備份。
